---
title: "Grupo D"
author: "Grupo D"
date: "2025-04-13"
output: html_document
---

```{r setup, include=FALSE}
knitr::opts_chunk$set(echo = TRUE)
```
**INTRODUCCIÓN**
En este proyecto se aborda el análisis exploratorio de datos a partir de
tickets de supermercado, con el objetivo de extraer información
relevante sobre los hábitos de consumo, productos adquiridos, precios
y comportamiento de compra. A través del procesamiento de estos
tickets utilizando el lenguaje de programación R, se ha diseñado un
sistema capaz de leer automáticamente la información contenida en los
comprobantes de compra y estructurarla en un data frame que facilite
su análisis posterior.
Este enfoque permite aplicar técnicas de limpieza, transformación y
visualización de datos sobre un conjunto no estructurado, como lo es
una imagen o texto plano de un ticket., que permiten reducir gastos a la
hora de utilizar conjuntos masivos de datos. Además, se busca
responder a preguntas de interés común, como por ejemplo: ¿cuáles
son los productos más comprados?, ¿existen patrones de compra
recurrentes según el día o la hora?, ¿qué categorías concentran el
mayor gasto?, entre otras. Todo ello con el fin de poner en práctica los
conocimientos adquiridos en la asignatura de Tratamiento de los Datos
en el Grado en Ciencia de Datos.
El proyecto se ha dividido en diferentes fases: primero, la recolección
de tickets y su conversión a un formato legible; en segundo lugar, la
extracción automatizada de la información mediante técnicas de
procesamiento de texto; posteriormente, el almacenamiento de los
datos en un marco estructurado para su análisis; y finalmente, la
exploración y visualización de patrones significativos en los datos.

**PREGUNTAS**
1.¿Cuáles son las frutas más compradas durante la primavera?
(Filtrar por fecha y categoría de producto).

2.¿Qué productos suelen comprarse más durante festivos como Navidad, Semana Santa o Fallas?
(Comparar ventas en fechas clave con el resto del año).

3.¿Se compran productos diferentes en zonas urbanas frente a rurales?
(Agrupar por ciudad o código postal y comparar top productos).

4.¿Qué productos suelen comprarse juntos con frecuencia? (por ejemplo, pan con chocolate)
(Analizar combinaciones frecuentes dentro del mismo ticket).

5.¿Qué productos se mantienen en la cesta aunque cambien de precio?
(Observar si bajadas o subidas de precio afectan a las unidades compradas).

6.¿Cuántos productos se compran en promedio por ticket?
(Contar productos por ticket y calcular la media).

7.¿Qué categorías suelen comprarse en conjunto? (Ej. frutas + lácteos)
(Clasificar productos por categoría y ver combinaciones más frecuentes).

8.¿Cómo cambia el gasto promedio según el día de la semana?
(Comparar el total gastado y cantidad de tickets por día).

9.¿Qué día tiene menos volumen de compras? ¿Y cuál el mayor?
(Contar número de tickets por día de la semana).

10¿Qué mes registra mayores compras de frutas y verduras?
(Filtrar por categoría y agrupar por mes).

11. ¿Qué productos tienen mayor rotación semanal y cuáles permanecen más tiempo sin comprarse?
(Agrupar ventas por semana y producto, analizar frecuencia de compra).

12. ¿Cómo afecta la climatología al tipo de productos comprados? (ej. helados en verano, sopas en invierno)
(Relacionar fechas con estaciones y tipos de producto).

13. ¿Qué impacto tienen las promociones o descuentos en la cantidad comprada de un producto?
(Comparar unidades vendidas antes, durante y después de una promoción).

14. ¿Qué ticket promedio se observa según el tipo de establecimiento (urbano, rural, turístico)?
(Agrupar por zona y calcular gasto promedio por ticket).

15. ¿Qué productos suelen ser los primeros en desaparecer en compras grandes (+20 productos)?
(Analizar orden de productos en tickets extensos).

16. ¿Existen diferencias de compra entre clientes que compran entre semana frente a fines de semana?
(Comparar volumen y tipo de productos por día).

17. ¿Hay patrones de consumo distintos entre zonas costeras y zonas del interior?
(Comparar categorías más compradas según localización geográfica).

18. ¿Qué marcas blancas se compran más en comparación con productos de marca?
(Clasificar productos por tipo de marca y analizar proporciones de compra).

19. ¿Cuáles son los productos más comprados por la mañana frente a la tarde?
(Agrupar tickets por franja horaria y analizar top productos).

20. ¿Qué artículos aumentan su venta a fin de mes (posiblemente por cobro de sueldos)?
(Comparar ventas por semana del mes, especialmente última semana)
```{r}
# Cargamos las librerías necesarias
library(pdftools) # Para leer texto de archivos PDF
library(stringr) # Para manipular cadenas de texto (strings)
library(dplyr)# Para trabajar con data frames de forma más eficiente

#Guardamos la ruta de la carpeta donde están los tickets en carpeta_data
carpeta_data <- "data"

#Obtenemos todos los nombres de los tickets que tengan extensión pdf y los guardamos en una lista
tickets <- list.files(carpeta_data, pattern = "\\.pdf$")

#Creamos el bucle for para que de cada ticket de la lista lea y guarde la información
for (ticket in tickets){
  # Función para procesar un ticket
procesar_ticket <- function(ticket) {
  #Extraemos toda la información del ticket como un vector
  texto <- pdf_text(ticket)
  texto <- paste(texto, collapse = "\n") #unimos todo el texto en un solo string
  supermercado <- "MERCADONA"
  
  # Obtenemos las líneas de texto individuales 
  lineas <- str_split(texto, "\n")[[1]]
  
  # Dirección (línea que contenga "CTRA.")
  # Dirección: la primera línea después de "MERCADONA, S.A."
  #Si encuentra la linea MERCADONA, toma la siguiente como dirección
idx_mercadona <- grep("MERCADONA, S\\.A\\.", lineas)
direccion <- if (length(idx_mercadona) > 0 && idx_mercadona + 1 <= length(lineas)) {
  str_trim(lineas[idx_mercadona + 1]) #Eliminamos los espacios en blanco(tanto al principio como en el final)
} else {
  NA
}
# Para cargar el codigo postal y el municipio utilizamos la siguiente expresión:  "^\\s*\\d{5}\\s+\\w+", lo que hace es coger el inicio de linea (^) permitiendo espacios al principio de la linea(\s*), coge los proimeros 5 dígitos (que són los del codigo postal(\d{5})), luego reconoce uno omas espacios(\s+) para separar el codigo postal del municipio cogiendo una o mas letras (\w+)
  linea_cp_municipio <- lineas[grepl("^\\s*\\d{5}\\s+\\w+", lineas)][1]
  codigo_postal <- ifelse(!is.na(linea_cp_municipio), str_extract(linea_cp_municipio, "\\d{5}"), NA)
  municipio <- ifelse(!is.na(linea_cp_municipio), str_trim(str_remove(linea_cp_municipio, "^\\s*\\d{5}\\s+")), NA)
  
   # Extraemos el telefono buscando la palabra telefono y luego seleciónamos los digitos posteriores
  telefono <- str_extract(texto, "TELÉFONO: \\d+")
  telefono <- str_remove(telefono, "TELÉFONO: ")
  
   # Extraemos la fecha seleccionando los digitos, 2 para el dia, 2 para el mes y 4 para el año, lo hacemos igual con la hora
  fecha <- str_extract(texto, "\\d{2}/\\d{2}/\\d{4}")
  
  hora <- str_extract(texto, "(?<=\\d{2}/\\d{2}/\\d{4} )\\d{2}:\\d{2}")
  #Extraemos el número de operador buscando OP y copiando los números siguientes
  op <- str_extract(texto, "OP: \\d+")
  op <- str_remove(op, "OP: ")
  # Para extraer el número de tienda, el de caja y el de la factura primero seleccionamos toda la linea de digitos de factura simplificada, y luego los separamos 
  factura <- str_extract(texto, "FACTURA SIMPLIFICADA: \\d+-\\d+-\\d+")
  partes <- unlist(str_split(str_remove(factura, "FACTURA SIMPLIFICADA: "), "-"))
  tienda <- partes[1]
  caja <- partes[2]
  num_factura <- partes[3]
   # Extraemos en el caso de que se haya utilizado el parcking la hora de entrada y salida, esto lo hacemos buscando las palabras entrada y salida y guardamos los digitos de la hora y de los minutos, en el caso de que no se haya utilizado el parking se anotara NA
  entrada <- str_extract(texto, "ENTRADA\\s+\\d{2}:\\d{2}")
  entrada <- ifelse(is.na(entrada), NA, str_extract(entrada, "\\d{2}:\\d{2}"))
  salida <- str_extract(texto, "SALIDA\\s+\\d{2}:\\d{2}")
  salida <- ifelse(is.na(salida), NA, str_extract(salida, "\\d{2}:\\d{2}"))
   # Extraemos el total del ticket y lo convertimos en decimal.
  total <- str_match(texto, "TOTAL \\(€\\)\\s+(\\d+,\\d{2})")[,2]
  total <- ifelse(!is.na(total), as.numeric(str_replace(total, ",", ".")), NA)
   # Selecionamos los 4 últimos dijitos disponibles de la tarjeta (por si nos sirviera en el futuro) , el nc, el AUT, el AID, y el ARC.
  tarjeta <- str_extract(texto, "TARJ\\. BANCARIA.*?(\\d{4})")
  tarjeta <- str_extract(tarjeta, "\\d{4}")
  
  nc <- str_extract(texto, "N\\.C: \\d+")
  nc <- str_remove(nc, "N\\.C: ")
  
  aut <- str_extract(texto, "AUT: \\d+")
  aut <- str_remove(aut, "AUT: ")
  
  aid <- str_extract(texto, "AID: [\\w\\d]+")
  aid <- str_remove(aid, "AID: ")
  
  arc <- str_extract(texto, "ARC: \\d+")
  arc <- str_remove(arc, "ARC: ")
  # Guardamos también el típo de pago, aunque solamente si se encuentra entre las opciones que hemos puesto(son suficientes)
  tipo_pago <- str_match(texto, "(VISA|MASTERCARD|AMEX|DÉBITO|CRÉDITO|DEBITO|CREDITO|EFECTIVO)[ /A-Z]*")[,1]
  # Para extraer los productos primero buscamos las líneas que representen productos
  idx_productos <- grep("^\\d+\\s+.*\\d+,\\d{2}$", lineas)
   #Luego recorremos cada línea para extraer la información de cada uno de ellos
  productos <- lapply(lineas[idx_productos], function(linea) {
    partes <- str_match(linea, "^(\\d+)\\s+(.*?)\\s+(\\d+,\\d{2})(?:\\s+(\\d+,\\d{2}))?$")
    cantidad <- as.numeric(partes[2])
    producto <- str_trim(partes[3])
    precio_unit <- ifelse(is.na(partes[4]), partes[5], partes[4])
    precio_unit <- as.numeric(str_replace(precio_unit, ",", "."))
    importe <- ifelse(!is.na(partes[5]), as.numeric(str_replace(partes[5], ",", ".")), precio_unit * cantidad)
    #Devolvemos el data frame por producto
    data.frame(
      producto = producto,
      cantidad = cantidad,
      precio_unitario = precio_unit,
      importe = importe,
      supermercado = supermercado,
      direccion = direccion,
      codigo_postal = codigo_postal,
      municipio = municipio,
      telefono = telefono,
      fecha = fecha,
      hora = hora,
      op = op,
      tienda = num_tienda,
      caja = num_caja,
      num_factura = num_factura,
      entrada = hora_entrada,
      salida = hora_salida,
      total = precio_total,
      tarjeta = num_tarjeta,
      nc = nc,
      aut = aut,
      aid = aid,
      arc = arc,
      tipo_pago = tipo_pago,
      stringsAsFactors = FALSE
    )
  })
  #Unimos todos los data frames en uno solo
  do.call(rbind, productos)
}
}

#cambiar los tipos de datos

tickets_df$cantidad <- as.integer(tickets_df$cantidad)
tickets_df$codigo_postal <- as.integer(tickets_df$codigo_postal)
tickets_df$telefono <- as.integer(tickets_df$telefono)
tickets_df$op <- as.integer(tickets_df$op)
tickets_df$tienda <- as.integer(tickets_df$tienda)
tickets_df$caja <- as.integer(tickets_df$caja)
tickets_df$num_factura <- as.integer(tickets_df$num_factura)
tickets_df$tarjeta <- as.integer(tickets_df$tarjeta)
tickets_df$nc <- as.integer(tickets_df$nc)
tickets_df$aut <- as.integer(tickets_df$aut)
tickets_df$arc <- as.integer(tickets_df$arc)

tickets_df$fecha <- dmy(tickets_df$fecha)
tickets_df$hora <- as.POSIXct(tickets_df$hora, format = "%H:%M")

#En el caso de que no se haya utilizado parking las horas de entrada y salida seran las 00:00
tickets_df$entrada <- as.POSIXct(tickets_df$entrada, format = "%H:%M")
tickets_df$entrada[is.na(tickets_df$entrada)] <- as.POSIXct("00:00", format = "%H:%M")

tickets_df$salida <- as.POSIXct(tickets_df$salida, format = "%H:%M")
tickets_df$salida[is.na(tickets_df$salida)] <- as.POSIXct("00:00", format = "%H:%M")
# Mostrar resultados
print(tickets_df)
```

